【裁判字號】    98,交聲更一,35
【裁判日期】    981031
【裁判案由】    聲明異議
【裁判全文】
臺灣高雄地方法院交通事件裁定    98年度交聲更一字第35號
原處分機關  交通部公路總局高雄區監理所
異  議  人  甲○○
上列異議人即受處分人因違反道路交通管理處罰條例案件，對於
交通部公路總局高雄區監理所於民國98年6 月16日所為之裁決處
分（原處分案號：高監自裁字第裁80-N00000000號）聲明異議，
前經本院以98年度交聲字第1883號裁定原處分撤銷，原處分機關
不服提起抗告，經臺灣高等法院高雄分院以98年度交抗字第 598
號將原裁定撤銷發回更審，本院裁定如下：
    主  文
異議駁回。
    理  由
一、按汽車駕駛人，爭道行駛，並於車道數相同時，左方車不讓
    右方車先行者，處新臺幣（下同）600 元以上1,800 元以下
    罰鍰，道路交通管理處罰條例第45條第9 款定有明文。
二、原處分意旨略以：異議人即受處分人甲○○於民國97年7 月
    15日上午11時45分許，駕駛漢邦企業有限公司所有之車牌號
    碼YX-3826 號自用小貨車，沿高雄縣鳳山市○○街由北往南
    行駛至文豐街13巷之無號誌管制交叉路口時，與沿文豐街13
    巷由西往東亦行駛至前揭交岔口騎乘車號MZ7- 758號重型機
    車之董清元，因三商街與文豐街13巷車道數相同，且異議人
    之本件車輛與董清元之機車均同為直行車，行駛於左方之異
    議人未禮讓行駛於右方之董清元先行，致異議人駕駛之自小
    貨車與董清元之機車發生擦撞而肇事，經警到場處理，並於
    97年8 月23日逕行掣單舉發，原處分機關即交通部公路總局
    高雄區監理所並於98年6 月16日以受處分人違反道路交通管
    理處罰條例第45條第9 款、第63條第1 項第1 款（漏載第1
    款）、違反道路交通管理事件統一裁罰基準及處理細則第
    43條、第44條、第67條及違反道路交通管理事件統一裁罰基
    準表之規定為由之規定，裁處異議人罰鍰600 元，並記違規
    點數1點，有高雄縣政府警察局舉發違反道路交通管理事件
    通知單（高警交字第N00000000 號）、交通部公路總局高雄
    區○○○○○道路交通管理事件裁決書（高監自裁字第
    80-N00000000號）各1 紙在卷可查。
三、聲明異議意旨略以：異議人於上開時間駕駛自小貨車行經前
    揭交岔路口時與騎乘機車之董清元發生擦撞事故，當時已通
    過該交岔口3 分之2 處，係因董清元騎乘機車突然撞上始發
    生車禍，異議人並無違規，原處分機關卻以異議人違反上開
    道路交通管理處罰條例規定為罰鍰處分，異議人深感不服，
    爰依法聲請撤銷原處分等語。
四、經查：
（一）原處分機關於98年6 月16日為上開裁決後，異議人於同年
      月23日向本院聲明異議，有聲明異議狀上本院收文章在卷
      可查，足認其聲明異議於接到裁決書之翌日起20日內提出
      ，程序上應屬適法，合先敘明。
（二）異議人於上開時、地駕駛上開自小貨車與董清元騎乘之重
      型機車發生擦撞之事實，有高雄縣政府警察局交通警察隊
      車禍處理分隊交通事故談話記錄、高雄市政府警察局事故
      現場照片黏貼記錄表、道路交通事故現場圖、道路交通事
      故調查報告（一）、（二）及交通事故現場勘驗圖各1 份
      附卷可稽，並為異議人所不爭執，此部分事實堪可認定。
      又依交通事故現場照片、道路交通事故現場圖及交通事故
      調查報告表（一）、（二）所載示內容，該交岔路口為車
      道數相同之無號誌、分向設施管制之路口，異議人之車輛
      行向為左方，董清元之車輛行向為右方，依道路交通安全
      規則第102條第1項第2款後段規定，行至無號誌之交岔路
      口，同為直行車者，左方車本應暫停讓右方車先行；又據
      高雄縣政府警察局分析肇因，異議人之肇事原因，即係因
      左方車未讓右方車先行一事，有高雄縣政府警察局道路交
      通事故初步分析表1 紙在卷可稽，亦經證人即到場處理之
      員警陳典尉到庭證述無訛。準此，原處分機關認定異議人
      上開違規事實，即屬有據，受處分人所辯，要非可採。
（三）又異議人之上開交通違規之舉發通知單係由原舉發單位於
      97 年9月4 日寄至「高雄市○○區○○路330 號」，而郵
      政機關則以地址欠詳為由退回，經高雄縣政府警察局於97
      年10月2 日以高縣警交字第0970087853號函辦理公示送達
      一節，有本件舉發單不能送達事由報告書、退回郵件各1
      份、高雄縣政府警察局97年10月2 日高縣警交字第097008
      7853號函暨所附資料在卷可查（本院98交聲字第1883號卷
      第14、43至46頁），而受處分人自78年5 月30日起迄今之
      戶籍地乃設於「高雄市○○區○○路330 巷2 號」一情，
      有異議人甲○○個人基本資料查詢結果1 紙在卷可佐（見
      同上卷第47頁），是原處分機關查明上開公示送達係有瑕
      疵後，業已自行撤銷其於98年4 月29日作成之高監營裁字
      裁80-NO0000000號裁定，另於98年6 月16日而為本件裁定
      ，改以最低罰鍰600 元裁罰一情，有交通部公路總局高雄
      區監理所高監自字第0980025999號函在卷可按，合先敘明
      。
（四）按本條例所定罰鍰之處罰，受處罰人接獲違反道路交通管
      理事件通知單後，於15日內得不經裁決，逕依第92條第3
      項之罰鍰基準規定，向指定之處所繳納結案；不服舉發事
      實者，應於15日內，向處罰機關陳述意見；其不依通知所
      定期限前往指定處所聽候裁決，且未依規定期限繳納罰鍰
      結案或向處罰機關陳述意見者，處罰機關得逕行裁決之，
      道路交通管理處罰條例第9 條第1 項定有明文。又按違反
      本條例行為之處罰，處罰機關於裁決前，應給予違規行為
      人陳述之機會，違反道路交通管理事件統一裁罰基準及處
      理細則第40條前段定有明文。參以原處分機關於98年6 月
      6 日時，曾以高監自字第0980025999號函通知受處分人同
      意撤銷原有瑕疵之裁決處分，並另定受處分人得於98年6
      月26日前到案繳納最低罰鍰等情，有上開函文1 紙附卷可
      稽（見交抗卷第11頁），而受處分人亦因而於98年6 月12
      日提出申訴函陳明不服之意，並拒絕繳納罰鍰600 元一事
      ，亦有受處分人申訴函在卷可按（見同上卷第12頁），足
      見原處分機關撤銷原有瑕疵之裁決後，曾再度給予異議人
      一定之到案陳述期間（98年6 月26日），並以依期限內自
      動繳納之最低裁罰基準予以裁罰，異議人尚因依此具狀向
      原處分機關陳述其意見，上開受處分人未合法送達之瑕疵
      ，自應已視為補正，難謂原處分機關於本件裁決前未給予
      受處分人陳述意見之機會，本件裁決程序即屬適法無誤。
五、綜上所述，原處分機關依道路交通管理處罰條例第49條第 9
    款、第63條第1 項第1 款（漏載第1 款）、違反道路交通管
    理事件統一裁罰基準及處理細則第2 條及違反道路交通管理
    事件統一裁罰基準表等規定，裁處受處分人罰鍰600 元，並
    記違規點數1 點，即無違誤。受處分人猶執前詞，指摘原處
    分不當，為無理由，應予駁回。
六、依道路交通案件處理辦法第19條，爰裁定如主文。
中    華    民    國    98    年    10    月    31    日
                  交通法庭    法  官  張琬如
以上正本證明與原本無異。
如不服本裁定，應於收受送達後5 日內向本院提出抗告狀。
中    華    民    國    98    年    11    月    2     日
                              書記官  劉甄庭


司法院資訊處製作；財團法人民間司法改革基金會備份。
